【裁判字號】    98,台上,3881
【裁判日期】    980709
【裁判案由】    強盜
【裁判全文】
最高法院刑事判決            九十八年度台上字第三八八一號
上  訴  人  台灣高等法院台南分院檢察署檢察官
上  訴  人
即  被  告  甲○○○
選任辯護人  蘇 新 竹律師
被      告  乙 ○ ○
上列上訴人等因被告等強盜案件，不服台灣高等法院台南分院中
華民國九十八年五月五日第二審判決（九十七年度上訴字第一四
一三號，起訴案號：台灣台南地方法院檢察署九十七年度偵字第
八三七三號），提起上訴，本院判決如下：
    主  文
原判決撤銷，發回台灣高等法院台南分院。
    理  由
本件原判決認定上訴人即被告甲○○○有其事實欄所載之加重強
盜犯行，因而維持第一審論以意圖為自己不法之所有，攜帶兇器
，以脅迫至使不能抗拒，而使他人交付其物罪，累犯，處有期徒
刑七年六月，並宣告相關從刑之判決；另以公訴意旨指被告乙○
○基於犯意聯絡，與甲○○○共同為上揭強盜犯行，涉有刑法第
三百三十條第一項之加重強盜罪嫌。然經審理結果，認不能證明
其犯罪，因而維持第一審諭知該被告無罪之判決，分別駁回甲○
○○及檢察官在第二審之上訴。固非無見。
惟按：(一)、科刑之判決書，須將認定之犯罪事實詳記於事實欄，
然後於理由內逐一說明其所憑證據及認定之理由，方足以資論罪
科刑。其所載事實、理由與所宣告之主文，尤必互相一致，如記
載前後牴觸，或主文、事實與理由衝突，即為所載理由矛盾，其
判決當然違背法令。又刑法上之強盜罪，以意圖為自己或第三人
不法之所有，以「強暴、脅迫、藥劑、催眠術或他法，至使不能
抗拒，而取他人之物或使其交付」為犯罪構成要件。其中「取他
人之物」與「使他人交付」，為兩種不同之行為態樣。原判決事
實欄第一段認定，甲○○○對被害人楊詠龍所站之地面擊發一槍
後，復以槍口對準楊詠龍，對楊詠龍恫稱「有膽你就走，我很不
想對你開槍，把機車置物箱打開，把機車鑰匙留在電門上，把皮
包拿出來」之脅迫方式，致使楊詠龍不能抗拒，依其指示開啟楊
詠龍所騎車號ＮＩＱ－三六０機車置物箱後，甲○○○隨即上前
「強取」楊詠龍身上之皮包一只《內有現金新台幣（下同）四百
元及楊詠龍之身分證、駕照、行車執照等證件》。甲○○○當場
將前揭皮包內之現金四百元取出後，交付予乙○○，並將楊詠龍
之機車交乙○○騎乘離開現場，「強取」該機車等財物得逞等情
。而於理由乙欄一之(四)亦載述「…惟對被告甲○○○持槍脅迫『
強取』前開皮包、機車一節卻屬一致，且與被告甲○○○、乙○
○前開供述內容大致相符，應可採信」等詞（見原判決第七頁第
五至七行）。如若無訛，似認甲○○○係以強盜方式使楊詠龍不
能抗拒而強取其機車、皮包等物。然其理由乙欄一之(一)卻謂：「
顯見被告甲○○○係以強盜方式使被害人楊詠龍不能抗拒而『交
付』前開機車、皮包」（見原判決第五頁第十九行）；主文亦維
持第一審關於「使他人『交付』其物」之揭示（見原判決主文欄
、第一審判決主文第一項）。則甲○○○之加重強盜行為，究係
至使楊詠龍不能抗拒而「強取」其財物，抑或「使其交付」財物
，原判決事實與主文、理由及先後理由互有矛盾，洵有判決所載
理由矛盾之違法。(二)、刑事訴訟法第一百五十九條第一項規定：
「被告以外之人，於審判外之言詞或書面之陳述，除法律有規定
者外，不得為證據。」同法第一百五十九條之二規定：「被告以
外之人於檢察事務官、司法警察官或司法警察調查中所為之陳述
，與審判中不符時，其先前之陳述有較可信之特別情況，且為證
明犯罪事實存否所必要者，得為證據。」是得依上開傳聞法則規
定排除證據能力者，限於「被告以外之人」於審判外之言詞或書
面陳述，或其於檢察官事務官、司法警察官、司法警察調查中所
為之陳述，與審判中不符而不具有特別可信之情況者；至被告自
己審判外之言詞供述則不在其內。再被告之自白，非出於強暴、
脅迫、利誘、詐欺、疲勞訊問、違法羈押或其他不正方法，且與
事實相符者，得為證據，同法第一百五十六條定有明文。卷查，
乙○○於警詢中係以犯罪嫌疑人之身分供陳，伊與甲○○○共同
謀議，二人共乘機車至案發地點，即台南市○區○○路一段天主
教墓園涼亭，找楊詠龍，欲向楊詠龍借錢未果，甲○○○即取出
手槍，對空鳴槍，並對楊詠龍稱：「好膽你就走，我不想對你開
槍」，旋即持槍押抵楊詠龍打開其機車置物箱，搶走其中四百元
等財物，甲○○○並叫伊騎楊詠龍機車離開（見警卷第二頁）等
語；而自白本件犯罪事實。其於偵查中亦供稱伊警詢所述實在（
見偵卷第八頁）。而依原判決理由乙欄一之(四)，亦認乙○○供述
內容，與楊詠龍證述被害情節相符；若果非虛，上開乙○○警詢
自白，如確與事實相符，自得採為證據。乃原判決於理由甲欄第
二段卻以「乙○○亦否認警詢筆錄真正，查乙○○於偵查中及原
審（指第一審）之陳述均與警詢筆錄不符，本院查警詢筆錄並無
較可信之情況，以之作為證據並不適當，應認無證據能力」云云
；逕行排除乙○○警詢自白之證據能力，核與上開刑事訴訟法之
規定有違，要有未當。況原判決復未就乙○○警詢自白究係如何
出於強暴、脅迫、利誘、詐欺、疲勞訊問、違法羈押或不正方法
而取得或與事實不符之理由，加以論述載敘，泛以乙○○否認警
詢筆錄之真正，且與其偵查、審理時陳述不符等由，遽認其自白
不具證據能力，亦嫌理由欠備。(三)、原判決於理由甲欄第二段既
排除乙○○警詢筆錄之證據能力，業如前述；復又於理由丙欄三
之(三)述稱：「雖證人楊詠龍於警詢及偵查中供稱甲○○○從他的
皮包內拿出現金四百元交給乙○○，及乙○○將甲○○○強盜所
得之前開ＮＩＱ－三六０號機車騎走。乙○○於警詢時亦坦承有
收取甲○○○所交付之現金四百元及騎走ＮＩＱ－三六０號機車
之事實。惟此僅係甲○○○持槍令楊詠龍交出皮包及機車，將皮
包及機車置於自己實力支配下，而強盜取得皮包及機車後處分贓
物之行為」等旨（見原判決第十三頁第十一至十八行）。顯將業
經排除證據能力之乙○○警詢供述復採為證據，併有可議。檢察
官上訴意旨執以指摘原判決不當，非無理由，甲○○○亦上訴聲
明不服，應認有撤銷原判決發回更審之原因。
據上論結，應依刑事訴訟法第三百九十七條、第四百零一條，判
決如主文。
中    華    民    國  九十八  年    七    月    九    日
                      最高法院刑事第八庭
                          審判長法官  洪  文  章
                                法官  王  居  財
                                法官  郭  毓  洲
                                法官  黃  梅  月
                                法官  邱  同  印
      本件正本證明與原本無異
                                      書  記  官
中    華    民    國  九十八  年    七    月   十三   日
                                                      ｍ


司法院資訊處製作；財團法人民間司法改革基金會備份。
